臺灣臺中地方法院刑事判決　　　　　　　　　　　　九十三年度易緝字第四七號
　　公　訴　人　臺灣臺中地方法院檢察署檢察官
　　被　　　告　丙○○
　　選任辯護人　蔡瑞煙律師
右列被告因詐欺案件，經檢察官提起公訴（八十五年度偵字第一四八六八號），本院
判決如左：
    主  文
丙○○無罪。
    理  由
一、公訴意旨略以：被告丙○○於不詳時地自不詳之人收受一張付款人為台北市第五
    信用合作社大同分社，發票人為洪文玲，帳號為二四一八─三號，票號為ＴＨ0
    000000號，面額為新台幣一萬三千五百元（起訴書誤植為十三萬五千元）
    之支票（係持票人黃期成於民國（下同）八十五年二月十五日，在台北市失竊）
    後，明知該支票係他人失竊之贓物，竟意圖為自己不法之利益，於八十五年二月
    上旬，在台中市○○路某一不詳名字之餐廳交付給乙○○，以支付其對於乙○○
    之欠款，以此方式欲免除其債務，乙○○於取得該支票後，將之交付給胡季筠，
    以支付其購買呼叫器之貨款，嗣經胡季筠提示卻退票，因認被告涉犯刑法第三百
    四十九條第一項收受贓物及同法第三百三十九條第二項之詐欺得利罪嫌云云。
二、按犯罪事實應依證據認定之，無證據不得認定犯罪事實；不能證明被告犯罪者，
    應諭知無罪之判決，刑事訴訟法第一百五十四條第二項、第三百零一條第一項分
    別定有明文。次按告訴人之告訴，係以使被告受刑事訴追為目的，是其陳述是否
    與事實相符，仍應調查其他證據以資審認（最高法院五十二年台上字第一三○○
    號判例意旨參照）。又被害人之陳述如無瑕疵，且就其他方面調查又與事實相符
    ，固足採為科刑之基礎，倘其陳述尚有瑕疵，而在未究明前，遽採為論罪科刑之
    根據，即難認為適法。所謂無瑕疵，係指被害人所為不利被告之陳述，與社會上
    之一般生活經驗或卷附其他客觀事證並無矛盾而言，至所謂就其他方面調查認與
    事實相符，非僅以所援用之旁證足以證明被害結果為已足，尤須綜合一切積極佐
    證，除認定被告確為加害人之外，在推理上無從另為其他合理原因之假設而言（
    最高法院六十一年台上字第三○九九號判例、九十二年度台上字第二九八四號判
    決意旨參照）。另認定犯罪事實所憑之證據，雖不以直接證據為限，間接證據亦
    包括在內；然而無論直接或間接證據，其為訴訟上之證明，須於通常一般之人均
    不致有所懷疑，而得確信其為真實之程度者，始得據為有罪之認定，倘其證明尚
    未達到此一程度，而有合理之懷疑存在時，事實審法院復已就其心證上理由予以
    闡述，敘明其如何無從為有罪之確信，因而為無罪之判決，尚不得任意指為違法
    （最高法院七十六年台上字第四九八六號判例意旨參照）。
三、按被告顯有應諭知無罪判決之情形者，得不待其到庭，逕行為無罪之判決，刑事
    訴訟法第二百九十四條第三項定有明文。被告經合法通知未於審判期日到庭，其
    於準備程序中則堅詞否認有何收受贓物及詐欺得利之犯行，辯稱：伊不曾見過系
    爭支票，亦未交付系爭支票予乙○○等語，辯護人則以證人乙○○之供述不實，
    其供述先後不一，其係利用被告已於八十五年三月出國至日本，短期不會返國之
    機會，將使用遺失支票之刑責推給被告等語置辯。經查，公訴人認被告涉犯收受
    贓物及詐欺得利之罪嫌，無非以證人乙○○之證述為唯一依據，然查，系爭支票
    係持票人黃期成於八十五年二月十五日發現遺失，並於同年月二十八日辦理掛失
    止付，而由胡季筠提示付款等情，業據被害人黃期成於警訊時陳明，復有票據掛
    失止付通知書、掛失止付票據提示人資料查詢表、支票及退票理由單等影本在卷
    可稽，而提示人胡季筠於警訊時陳稱：系爭支票係乙○○向其購買呼叫器而交付
    ，而乙○○於警訊時亦為相同之陳述，惟乙○○對於系爭支票之來源，先則證稱
    ：「丙○○於八十五年二月上旬（詳細日期不詳）在台中市○○路一帶不知名餐
    廳內給我的，因她曾欠我錢」（見台北市政府警察局大安分局八十五年四月十六
    日警訊筆錄），而後於偵訊時則結稱：「（張女何時地拿票給你？）我向她租二
    、三樓，她拿該票叫我幫她調現，日期忘記了」「（為何警訊說她欠你錢？）她
    有拿幾張支票給我，她確實欠我錢，該票是付我利息，剛才所說的不知是那張支
    票，應是付我利息錢」（見臺灣臺南地方法院檢察署八十五年七月十七日偵訊筆
    錄），本院訊問時則結稱：系爭支票是丙○○託人交給我的，丙○○託別人在八
    十四年十二月打電話給我說她被告詐欺，叫我拿這張票去幫她還利息，是八十五
    年一、二月間把支票給我，八十五年二月上旬丙○○託朋友在台北把票給我，叫
    我幫她還他欠人之利息，我只有幫丙○○背書，沒有借過她錢，丙○○之朋友很
    雜，我忘記是她那位朋友交給我，她朋友在台北交給我的」（見本院八十六年七
    月八日訊問筆錄），綜上可知，證人乙○○就系爭支票交付者究為被告本人或被
    告之朋友，交付系爭支票之原因究為清償被告對乙○○積欠之本金或利息或係受
    被告之託，幫被告調現或交予被告之其他債權人償還利息錢，交付地點究為台北
    或台中等事項，先後證述不一，況且，證人就其收受系爭支票之時間甚且證稱係
    在被害人黃期成遺失支票之前，是難信證人乙○○之證言為真實。又證人乙○○
    業於九十三年四月二十日遷出國外，有乙○○個人基本資料查詢結果表附卷可稽
    ，無法傳訊以究明事實，自難單憑證人乙○○先前所為前後不一而有瑕疵之證述
    ，遽為不利被告之認定。此外，復查無其他積極證據足資證明被告有何犯行，其
    犯罪不能證明，依前開說明，應為無罪之諭知。
據上論斷，應依刑事訴訟法第二百九十四條第三項、第三百零一條第一項，判決如主
文。
本案經檢察官甲○○到庭執行職務
中      華      民      國      九十三      年      八    月    三十    日
                                臺灣臺中地方法院刑事第五庭
                                    審判長法  官    梁  堯  銘
                                          法  官    巫  淑  芳
                                          法  官    林  慧  英
右正本證明與原本無異。
如不服本判決，應於送達後十日內向本院提出上訴狀（須附繕本），上訴於臺灣高等
法院臺中分院。
                                          書記官
中      華      民      國      九十三      年      八    月    三十    日
